【裁判字號】    98,交簡上,55
【裁判日期】    980729
【裁判案由】    過失傷害
【裁判全文】
臺灣臺北地方法院刑事判決            98年度交簡上字第55號
上  訴  人  臺灣臺北地方法院檢察署檢察官
上  訴  人
即  被  告  乙○○
上列上訴人因過失傷害案件，不服本院於中華民國98年2月12日
所為98年度交簡字第6號第一審簡易判決（聲請簡易判決處刑書
案號：97年度偵字第11634號），提起上訴，本院管轄之第二審
合議庭判決如下：
    主  文
上訴駁回。
    事  實
一、乙○○於民國九十七年四月二十五日上午十時十分許，騎乘
    車牌號碼BBW－七００號機車，沿臺北市○○區○○路第三
    車道由東往西方向行駛時，明知左轉彎時，應於距交岔路口
    三十公尺前顯示方向燈或手勢，換入內側車道或左轉車道，
    且變換車道時，應先顯示方向燈光或手勢，並注意安全距離
    ，且當時天候為晴，有日間自然光線，路面鋪裝柏油、乾燥
    、無缺陷及障礙物，視距良好，而無不能注意之情事，竟疏
    未注意先行顯示方向燈光或手勢，並保持安全距離，而在距
    離牯嶺街口約十公尺處向左切入內側車道即左轉彎專用道，
    以便左轉進入牯嶺街，致與甲○○所騎乘，占用該路段內側
    車道即左轉彎專用車道直行之車牌號碼五二七-BGB機車，發
    生擦撞，因而致甲○○倒地受有左鎖骨骨折之傷害。
二、案經甲○○訴由臺北市政府警察局中正第二分局報請臺灣臺
    北地方法院檢察署檢察官偵查後，聲請簡易判決處刑。
    理  由
一、訊據被告乙○○固供承於上開路段變換車道時，未先顯示方
    向燈光或手勢，惟否認有未保持全安距離之情形，辯稱係遭
    告訴人甲○○自後追撞，且告訴人違規占用左轉車道直行始
    為肇事主因云云。
二、按汽車行駛至交岔路口左轉彎時，應於距交岔路口三十公尺
    前顯示方向燈或手勢，換入內側車道或左轉車道；且行車遇
    有變換車道等情況，左轉彎時，應先顯示車輛前後之左邊方
    向燈光，或由駕駛人表示左臂平伸，手掌向下之手勢；而變
    換車道時，應讓直行車先行，並注意安全距離，道路交通安
    全規則第一百零二條第一項第五款、第九一條第六款、第九
    十八條第一項第六款分別定有明文。又設有左右轉彎專用車
    道之交岔路口，直行車不得占用轉彎專用車道，同條例第九
    十八條第二項亦有明定。經查，被告於九十七年四月二十五
    日上午十時十分許，騎乘車牌號碼BBW-七００號機車，沿臺
    北市○○區○○路第三車道由東往西方向行駛時，未先顯示
    方向燈或手勢，遲至距離牯嶺街口約十公尺處，始變換至內
    側車道欲行左轉進入牯嶺街，致與同向占用左轉彎專用車道
    直行之告訴人機車發生擦撞之事實，業據被告供承在卷，並
    有告訴人車損及現場路口照片等件附卷可稽。被告雖否認未
    與告訴人保持安全距離，辯稱係遭告訴人自後追撞云云，然
    查告訴人之機車右後側排氣管護板位置，因本件事故而有破
    裂情形，此據證人即告訴人指證在卷，並有車損照片可憑，
    被告辯稱係遭自後追撞云云，顯與前開事證有違，不足採信
    。又告訴人另指稱被告係自「教師會館」前方之外側（第一
    ）車道直接向左行駛至內側車道，而與其機車發生擦撞云云
    ，然此業經被告否認在卷。查該路段為寬約十六米之四線道
    單行道，且教師會館係座落於南海路、牯嶺街口，有道路交
    通事故現場圖及現場照片可憑，被告若如告訴人所指：自教
    師會館大門前向左行駛（橫越）云云，當係發生與告訴人側
    撞之情形，則其接觸位置及造成之車損情形當非僅只告訴人
    機車排氣管護板破裂一項，且以衝撞力道及方向而言，告訴
    人機車有無持續向前滑行近穿越牯嶺街口之可能，更非無疑
    ，因認告訴人前開指證亦難採信。惟告訴人於事發當日自承
    行駛於第四車道，有交通事故談話紀錄表之記載可憑（見偵
    查卷第十五頁），核與被告供指告訴人行駛之車道相符，而
    該內側（第四）車道乃左轉專用道，有現場照片可憑，是以
    告訴人自承欲沿南海路直行至重慶南路口左轉（見本院卷第
    四三頁），而行駛於南海路、牯嶺街口前之左轉彎專用車道
    ，其違反直行車不得占用轉彎車道之規定亦明。又本件事故
    發生時，天候為晴，有日間自然光線，且路面鋪裝柏油、乾
    燥、無缺陷、亦無障礙物，視距良好，有道路交通事故調查
    報告表(一)之記載可憑，被告及告訴人均無不能注意遵守前開
    交通安全規則之情形，是以渠等前開未依規定駕駛之行為，
    均有過失，而為本件事故之發生原因，其中又以被告之過失
    情節較重，為肇事主因，臺北市車輛行車事故鑑定委員會九
    十八年五月八日鑑定意見書亦同此認定。末查，告訴人因本
    件車禍經擦撞倒地，受有左鎖骨骨折之傷害，有臺北市立聯
    合醫院和平院區診斷證明書一件為憑，是其所受傷害顯與前
    述過失行為具有因果關係亦明。綜上，本件事證明確，被告
    犯行堪予認定。
三、核被告所為，係犯刑法第二百八十四條第一項前段之過失傷
    害罪。原審兼衡被告素行、態度及其未遵守道路交通安全規
    則，疏於注意而與告訴人之機車發生擦撞，使告訴人受有左
    鎖骨骨折之傷情及過失程度，與雙方對於賠償金額未達共識
    ，致未能成立和解，且被告迄未賠償告訴人損害等一切情狀
    ，依刑事訴訟法第四百四十九條第一項、第三項、刑法第二
    百八十四條第一項前段、第四十一條第一項前段、刑法施行
    法第一條之一規定，量處被告拘役五十日，並諭知易科罰金
    之折算標準，其認事用法均無不當。又量刑輕重，係事實審
    法院得依職權自由裁量之事項，茍原審法院量定之刑，已斟
    酌刑法第五十七條各款事由及一切情狀，在同一犯罪事實與
    情節，別無其他加重、減輕原因，亦無量刑過重或失輕之不
    當情形下，上級法院對於下級法院之職權行使，原則上應予
    尊重（最高法院七十二年台上字第六六九六號判例意旨參照
    ）。本件檢察官循告訴人之請求上訴，略以：被告騎車擦撞
    告訴人後，本欲離開現場，經告訴人騎車從後追趕後，才記
    住被告車號而得以追訴被告；且被告於偵查中不曾到庭面對
    司法，在告訴人受傷送醫院住院治療期間，亦未聞問，復未
    能與告訴人達成和解，態度不佳，原審未經斟酌，量刑過輕
    ，難謂適法云云。然查被告肇事後，一度以雙方均有受傷為
    由，欲行離開，嗣經告訴人喚回後，再於救護車到場之後離
    開事故現場，且迄今未與告訴人達成和解，亦未賠償損害等
    情，業據告訴人於警詢及偵訊時陳述明確。是以原審基於前
    開卷證資料，斟酌被告過失程度、犯後態度、尚未與告訴人
    達成和解及告訴人受傷程度等一切情狀，量處被告拘役五十
    日，並諭知易科罰金之折算標準為以新臺幣一千元折算一日
    ，並未逾越法律規定之範圍，量刑亦稱妥適。檢察官循告訴
    人之請求，以量刑過輕為由，指摘原判決難謂適法妥當；被
    告上訴主張自已亦因本件事故受傷休養，且非肇事主因云云
    ，均無理由，應予駁回。
據上論斷，應依刑事訴訟法第四百五十五條之一第一項、第三項
、第三百六十八條，判決如主文。
本案經檢察官楊展庚到庭執行職務。
中    華    民    國    98    年    7    月    29    日
            刑事第十一庭  審判長法  官  劉方慈
                                法  官  黃紹紘
                                法  官  林庚棟
上正本證明與原本無異。
不得上訴。
                                書記官  林妙穗
中    華    民    國    98    年    7    月    29    日


司法院資訊處製作；財團法人民間司法改革基金會備份。
